---
title: "Coffee_PointCloud_Height"
author: "Octávio Costa"
date: "`r Sys.Date()`"
output: 
  html_document:
    toc: true
    toc_depth: 3
    theme: cerulean
---

```{r setup, include=FALSE}
knitr::opts_chunk$set(echo = TRUE, message = FALSE, warning = FALSE)
```

## 1. Configuração Inicial

```{r carregar_bibliotecas}
# ====================================================
# 0️⃣ Pacotes necessários
# ====================================================
library(lidR)    
library(ggplot2) 
library(terra)   
```

## 2. Leitura e Visualização dos Dados

```{r carregar_dados, message=FALSE, warning=FALSE}
# ====================================================
# 1️⃣ Leitura e verificação da nuvem de pontos
# ====================================================
las <- readLAS("C:/Users/octav/OneDrive/Octavio/Projetos/Cafe_Doutorado/2_remote_sensing/Las_Files/Carmo/cloud_merged_carmo_mask.las")

# Verificação da integridade do LAS
las_check(las)

# Visualização inicial da nuvem de pontos
plot(las, size = 2, bg = "white", axis = TRUE, legend = TRUE, title = "Nuvem de Pontos Original")

```

## 3. Classificação do Solo

A primeira etapa do processamento é identificar quais pontos pertencem ao terreno.

```{r classificar_solo}
# ====================================================
# 2️⃣ Classificação do solo
# ====================================================

# Classificar os pontos de solo usando o algoritmo CSF (Cloth Simulation Function)
las <- classify_ground(las, algorithm = csf())

# Visualizar a nuvem de pontos classificada
plot(las, color = "Classification", size = 2, bg = "white", title = "Nuvem de Pontos Classificada")
```

## 4. Geração do Modelo Digital do Terreno (MDT)

Com os pontos de solo classificados, podemos gerar uma superfície contínua que representa o terreno.

```{r gerar_mdt}

# ====================================================
# 3️⃣ Geração do Modelo Digital do Terreno (MDT)
# ====================================================

# Criar o Modelo Digital do Terreno (MDT) usando os pontos de solo classificados
dtm <- rasterize_terrain(las, 
                         res = 0.1, 
                         algorithm = tin())

# Visualizar o MDT em 3D
plot_dtm3d(dtm, 
           bg = "white", 
           title = "Modelo Digital do Terreno (MDT)")
```

## 5. Normalização da Nuvem de Pontos

A normalização subtrai a altura do terreno (MDT) de cada ponto, resultando em alturas relativas ao solo. Isso é fundamental para criar o Modelo de Altura do Dossel.

```{r normalizar_nuvem}
# ====================================================
# 4️⃣ Normalização da nuvem de pontos
# ====================================================

# Normalizar a nuvem de pontos subtraindo o MDT
nlas <- normalize_height(las, dtm)

# Verificar se a normalização funcionou
hist(filter_ground(nlas)$Z, main = "Histograma de Altura dos Pontos de Solo Normalizados", xlab = "Altura (m)")

# Visualizar a nuvem de pontos normalizada
plot(nlas, 
     size = 2, 
     bg = "white", 
     title = "Nuvem de Pontos Normalizada")
```

## 6. Geração dos Modelos de Superfície (MDS e CHM)

Finalmente, com a nuvem normalizada, podemos gerar os modelos de dossel e superfície.

```{r gerar_chm_mds}
# ====================================================
# 5️⃣ Geração do CHM e do DSM
# ====================================================

# O Modelo de Altura do Dossel (CHM) é criado a partir da nuvem NORMALIZADA..
chm <- rasterize_canopy(nlas, 
                        res = 0.1,
                        algorithm = p2r(subcircle = 0.15))

# O Modelo de Superfície Digital (MDS) é criado a partir da nuvem ORIGINAL.
dsm <- rasterize_canopy(las, 
                        res = 0.1, 
                        algorithm = p2r(subcircle = 0.15))
```

## 7. Visualizar Modelos 2D

```{r}
# ====================================================
# 6️⃣ Visualização 2D dos modelos
# ====================================================

# Definir uma paleta de cores para os modelos de altura
col <- height.colors(50)

# Plotar o Modelo de Altura do Dossel (CHM)
plot(chm, main = "Modelo de Altura do Dossel (CHM)")

# Plotar o Modelo Digital de Terreno (MDT)
plot(dtm, main = "Modelo Digital do Terreno (MDT)")

# Plotar o Modelo de Superfície Digital (MDS)
plot(dsm, main = "Modelo de Superfície Digital (MDS)")
```

## 8. Visualizar Modelos 3D

```{r}
# ====================================================
# 7️⃣ Visualização 3D dos modelos
# ====================================================

# Visualizar o Modelo Digital do Terreno (MDT) em 3D
plot_dtm3d(dtm, bg = "white", title = "Modelo Digital do Terreno (MDT) - 3D")

# Visualizar o Modelo de Superfície Digital (MDS) em 3D
plot_dtm3d(dsm, bg = "white", title = "Modelo de Superfície Digital (MDS) - 3D")

# Visualizar o Modelo de Altura do Dossel (CHM) em 3D
plot_dtm3d(chm, bg = "white", title = "Modelo de Altura do Dossel (CHM) - 3D")

```

## 9. Salvar modelos

```{r}
# ====================================================
# 8️⃣ Salvar modelos em GeoTIFF
# ====================================================

# Salvar o MDT como um arquivo GeoTIFF
writeRaster(dtm, "MDT_Roque_L1.tif", overwrite = TRUE)

# Salvar o MDS como um arquivo GeoTIFF
writeRaster(dsm, "MDS_Roque_L1.tif", overwrite = TRUE)

# Salvar o CHM como um arquivo GeoTIFF
writeRaster(chm, "CHM_Carmo_L1.tif", overwrite = TRUE)
```

```{r}
# ====================================================
# 9️⃣ Estatística zonal a partir de pontos GPS
# ====================================================
library(terra)
library(sf)

# Carregar pontos GPS (se ainda não estiverem carregados)
gps <- st_read("C:/Users/octav/OneDrive/Octavio/Projetos/Cafe_Doutorado/1_design_shapefiles/Altura_CHM/Mavic/Pts_Alt_MV.shp")

# Filtrar as plantas desejadas (exemplo: cid == "roque")
gps_filtrado <- gps %>% filter(cid == "roque")

# Criar buffer ao redor dos pontos (ex: 1 m de raio)
gps_buffers <- st_buffer(gps_filtrado, dist = 1)  # ajustar dist conforme necessidade

# Transformar para objeto terra (vect) compatível com rasters
gps_vect <- vect(gps_buffers)

# Carregar raster do CHM (ou DSM, MDT, conforme desejado)
chm_raster <- rast("CHM_Roque_MS.tif")

# Extrair estatísticas zonais
stats <- extract(chm_raster, gps_vect, fun = function(x){
  c(mean = mean(x, na.rm = TRUE),
    median = median(x, na.rm = TRUE),
    max = max(x, na.rm = TRUE))
})

# Combinar resultados com IDs dos pontos
results <- cbind(gps_filtrado$id, stats[, -1])
colnames(results)[1] <- "id"

# Visualizar resultados
head(results)
```

```{r}
# ====================================================
# 10️⃣ Salvar resultados em CSV
# ====================================================
write.csv(results, "CHM_Estatisticas_Zonais.csv", row.names = FALSE)

```

